臺灣高等法院刑事判決
109年度上易字第1313號
上  訴  人  臺灣桃園地方檢察署檢察官
被      告  劉志傑



選任辯護人  姜義贊律師(法扶律師)  
上列上訴人因被告詐欺案件，不服臺灣桃園地方法院107年度易
字第1402號，中華民國109年2月19日第一審判決（起訴案號：臺
灣桃園地方檢察署107年度偵緝字第1355號），提起上訴，本院
判決如下：
    主  文
上訴駁回。
    理  由
一、本案經本院審理結果，認第一審諭知被告劉志傑無罪，核無
    不當，應予維持，並引用第一審判決書記載之無罪理由（如
    附件）。
二、檢察官上訴意旨略以：　　
　㈠證人沈桓維於原審審理時到庭證稱:伊與被告於民國106年3月
    18日犯下殺人未遂案件前的1個月，一起去桃園大園之劉烈
    居處，途中伊揹被告的行李箱，並於劉烈處放下，此後伊沒
    有再去碰被告的包包（行李箱），而是由吳正國、吳正國女
    友林羿婷及劉烈等人幫被告整理，當時被告也在場；被告行
    李箱內雖然有被告證件，但伊不知道有無其他東西，也沒有
    看過被告所有之系爭華南商業銀行股份有限公司岡山分行帳
    號000000000000號帳戶(下稱系爭華南銀行帳戶)存摺、提款
    卡；伊個人是在107年間才參與詐騙集團並負責收購銀行帳
    戶存摺等語，則依證人沈桓維所述，其雖於106年3月間幫被
    告拿包包，然包包之內容物是否包括上揭系爭華南銀行帳戶
    之存摺、提款卡，仍屬疑義。
  ㈡又證人吳正國於原審審理時證稱：伊沒有聽說沈桓維有拿被
    告的證件或銀行帳戶的存摺、提款卡；伊當時出事，警察要
    伊找沈桓維去投案，沈桓維自被告處離開時，好像有取走被
    告證件及一把槍，但沈桓維沒說有拿被告存簿等語；另證人
    劉烈於原審審理時則證稱：被告收押後，被告女朋友陳郁臻
    要求沈桓維去拿被告行李，但沈桓維一直沒有去，陳郁臻就
    要求伊去拿；伊拿到後打開，發現裡面的東西包括提款卡、
    證件等都已經發霉，後來有聽「阿國」(應係指吳正國)講，
    沈桓維有拿被告的證件和提款卡，因為被告包包只有沈桓維
    在保管等語。依證人吳正國上揭所述，並不足以證明被告所
    有之系爭華南銀行帳戶存摺、提款卡確有放置於其交證人沈
    桓維保管之包包內。至證人劉烈係聽聞證人吳正國轉述證人
    沈桓維取走被告所有之系爭華南銀行帳戶存摺、提款卡，然
    證人吳正國就此並不知情。基此，尚難以證人吳正國、劉烈
    所述即採認被告辯稱其所有之系爭華南銀行帳戶存摺、提款
    卡確曾遭他人竊取等情。
  ㈢再被害人蔡采慧於106年3月1日因遭詐騙集團以電話詐騙， 
    而於同年月翌(2)日匯款新臺幣40萬元至被告所有之系爭華
    南銀行帳戶，並旋於同日13時50分遭詐騙集團所屬成員至華
    南銀行所屬分行臨櫃填寫取款憑條提領。然被告於原審準備
    程序供稱：伊交由沈桓維保管行李箱，遺失一整個皮夾，裡
    面包含伊所有之華南及玉山銀行之提款卡，身分證、駕照也
    都遺失，衣服剩下一套等語，顯見被告遺失物品不包含系爭
    華南銀行帳戶取款印鑑章，而仍在被告保管之中，然詐騙集
    團所屬成員竟得以持至華南銀行進行臨櫃取款，可認被告確
    有提供系爭華南銀行帳戶存摺、取款印鑑章供詐欺集團使用
    。被告辯稱其所有之系爭華南銀行帳戶存摺、提款卡係遺失
    等語，應屬無據。原審判決竟認本件無法排除被告所有之系
    爭華南銀行帳戶遭盜用可能性，而對被告為無罪諭知，容有
    未洽。爰請撤銷原判決，更為適當合法之判決云云。
三、然依下列說明，檢察官上訴理由並不足採：　
  ㈠按犯罪事實之認定，應憑證據，如未能發現相當證據或證據
    不足以證明被告犯罪時，自不能以推測或擬制之方法，以為
    裁判之基礎。而證據之取捨與證據之證明力如何，均屬事實
    審法院得自由裁量、判斷之職權；茍其此項裁量、判斷，並
    不悖乎通常一般人日常生活經驗之定則或論理法則，又於判
    決內論敍其何以作此判斷之心證理由者，即不得任意指摘其
    為違法（最高法院108年度台上字第1200號判決意旨參照）
    。原審斟酌取捨被告之供述、告訴人蔡采慧於警詢之陳述、
    證人沈桓維、吳正國、劉烈之證述、106年3月2日郵政跨行
    匯款申請書、內政部警政署反詐騙案件紀錄表、受理詐騙帳
    戶通報警示簡便格式表、華南銀行106年5月31日函暨所附存
    款事故狀況查詢資料、106年3月2日取款憑條及監視器翻拍
    畫面、106年4月10日函暨所附系爭華南銀行帳戶客戶資料整
    合查詢及交易明細資料、108年5月23日函檢附系爭華南銀行
    帳戶交易資料、永豐商業銀行106年4月14日函暨檢附告訴人
    蔡采慧同因遭詐騙而匯款至案外人余俊賢設於永豐銀行帳戶
    之帳戶交易明細、華南銀行106年4月10日函暨所附系爭帳戶
    客戶資料整合查詢及交易明細資料、桃園市政府警察局八德
    分局刑事案件移送書、搜索扣押筆錄、證人沈桓維、吳正國
    參與詐欺集團為詐騙犯行經判刑之原審法院108年審簡字第6
    04號、107年度簡字第336號簡易判決、107年度訴字第858號
    判決、上開案外人余俊賢因涉犯幫助詐欺取財而遭判刑之臺
    灣士林地方法院106年度簡字第185號簡易判決等卷內證據，
    並詳為說明本件無法排除被告所有之系爭華南銀行帳戶係遭
    盜用之可能，以及檢察官所舉之證據如何尚未達於使通常一
    般人均不致有所懷疑，而得確信其起訴之犯罪事實為真實之
    程度，遂以起訴之證據不能證明被告確有本件幫助詐欺取財
    犯行，而為被告無罪之諭知，其所為論斷從形式上觀察，難
    認有違背經驗法則、論理法則，或有其他違背法令之情形，
    自不容任意指為違法。
　㈡被告未經審判證明有罪確定前，推定其為無罪，刑事訴訟法
    第154條第1項定有明文，此即無罪推定之原則。其主要精神
    ，無非要求負責國家刑罰權追訴之檢察官，負擔證明被告犯
    罪之責任，倘其所提出之證據，不足為被告有罪之積極證明
    ，或其指出證明之方法，無法說服法院形成被告有罪之心證
    ，縱使卷證尚有疑點，惟法官基於公平法院之原則，僅立於
    客觀、公正之地位而為審判，並無取代檢察官而窮盡能事調
    查證據之義務，仍應予被告無罪之諭知。本件原判決業已說
    明依憑上揭各項證據，仍無法排除被告所有之系爭華南銀行
    帳戶係遭盜用之可能，且佐以系爭華南銀行帳戶於不詳詐欺
    集團成員於106年3月2日13時50分臨櫃提款告訴人所匯入之4
    0萬元前，曾於同日上午10時13分32分以自動櫃員機現金存
    入1,000元，並於同日上午同時18分56秒以自動櫃員機領取
    現金1,000元，嗣亦有於同年月3日上午10時12分16分以自動
    櫃員機現金存入1,000元，並於同日上午同時12分57秒以自
    動櫃員機領取現金1,000元等情，此有華南銀行108年5月23
    日函在卷可佐，上開舉措，其目的明顯係為測試系爭帳戶是
    否可供使用、密碼是否正確，倘系爭華南銀行帳戶資料及密
    碼為被告所親自交付及告知不詳詐欺集團成員使用，衡情當
    無於被害款項匯入之前、後，進行測試系爭帳戶之必要。復
    徵諸被告於106年3月6日將系爭華南銀行帳戶予以掛失止付
    ，此同有前開華南銀行106年5月31日函暨所附存款事故狀況
    查詢資料在卷可憑，惟本件被害人蔡采慧自106年3月1日遭
    詐騙後，除於同年月2日將40萬元匯入系爭帳戶外，猶繼續
    遭詐騙而於同年月8日、9日陸續分別匯款40萬、48萬5000元
    予詐欺集團，而遲至同年月12日始發現遭受詐騙，可認系爭
    華南銀行帳戶於經被告掛失止付前，仍未經發覺列為警示帳
    戶，仍可繼續供詐騙集團詐騙被害人蔡采慧使用，該詐欺集
    團無非係因系爭華南銀行帳戶業經被告掛失止付，方提供告
    訴人蔡采慧其餘人頭帳戶供匯款，衡情倘系爭帳戶為被告交
    付詐欺集團使用，其應無於詐騙過程中率為掛失止付之理；
    再佐以證人沈桓維、吳正國於106年3月2日確有因警盤查而
    遭查獲於車輛上載有大量之存摺、提款卡等情，則被告辯稱
    並無將系爭帳戶之存摺、密碼等件交付他人使用，當時因為
    證人沈桓維、吳正國發生上開事件才會查簿子，因而發現簿
    子遭竊，故為掛失等語，尚非全然不可信。原審逐一剖析上
    揭各項證據，互核印證，據以認定被告辯稱並無交付系爭華
    南銀行帳戶、主觀上並無幫助詐欺之故意等情，尚屬有據。
    是檢察官倘認被告確有本件犯罪，自應由檢察官再行舉證證
    明，要非僅就卷存之證據再事爭執而徒為上揭各項質疑；倘
    檢察官未能再行舉證證明，本院基於公平法院之原則，並無
    法取代檢察官調查證據之義務，縱令卷證或有檢察官所指之
    疑點，亦僅能維持被告無罪之判決，故檢察官此節上訴，自
    非可採。
  ㈢又本件被告最初於106年5月18日接受臺灣橋頭地方檢察署檢
    察事務官詢問時，即陳述系爭華南銀行帳戶存摺約於106年3
    月間遺失，另亦遺失身分證、健保卡、提款卡、印章等，伊
    懷疑是朋友幫忙整裡東西時拿走等語（臺灣橋頭地方檢察署
    106年度偵字第5182號偵查卷第14頁），是系爭華南銀行帳
    戶存摺及印鑑章應係一併遺失，此不因被告於原審準備程序
    中因時間久遠而僅簡略陳述遺失之物品，即為不同之認定。
    是檢察官上訴意旨所指依被告於原審準備程序所述遺失物品
    不包含系爭華南銀行帳戶取款印鑑章，而仍在被告保管之中
    ，詐騙集團所屬成員持至華南銀行進行臨櫃取款，可認被告
    確有提供系爭華南銀行帳戶存摺、取款印鑑章供詐欺集團使
    用云云，顯與事證相悖，仍難執為不利被告之認定。
  ㈣刑事訴訟新制採行改良式當事人進行主義，檢察官負有實質
    舉證責任，法院僅立於客觀、公正、超然之地位而為審判，
    是倘檢察官無法提出證據，以說服法院形成被告有罪之心證
    ，即應為被告無罪之諭知，俾落實無罪推定原則，此觀諸刑
    事訴訟法第154條第1項、第2項、第161條第1項、第2項及第
    301條第1項規定即明。本件並無足夠證據證明被告確有幫助
    詐欺取財犯行，業據原判決論述明確，檢察官上訴意旨置原
    判決已明確論斷說明之事項於不顧，仍執前揭陳詞指摘原判
    決不當，然其上訴意旨所指，均僅係本案卷內相同事證之相
    異評價，並未提出其他積極證據供本院調查審認，其上訴指
    摘原判決不當，益非足取。　 
四、綜上所述，原審判決被告無罪，於法並無違誤。檢察官以前
    揭上訴理由指摘原判決不當，然其所指並非可採，故其上訴
    為無理由，應予駁回。
據上論斷，應依刑事訴訟法第373條、第368條，判決如主文。
本案經檢察官李堯樺提起公訴，並經檢察官林慈雁提起上訴，由
檢察官壽勤偉到庭執行職務。　 
中　　華　　民　　國　　109 　年　　9 　　月　　17　　日
                  刑事第十五庭  審判長法　官  劉興浪
                                      法　官  林怡秀
                                      法　官  古瑞君
以上正本證明與原本無異。
不得上訴。
                                      書記官  林君縈
中　　華　　民　　國　　109 　年　　9 　　月　　17　　日
（附件）
臺灣桃園地方法院刑事判決　　　　　　 107年度易字第1402號
公　訴　人　臺灣桃園地方檢察署檢察官
被　　　告　劉志傑
上列被告因詐欺案件，經檢察官提起公訴（107年度偵緝字第135
5號），本院判決如下：
    主  文
劉志傑無罪。
    理  由
一、公訴意旨略以：被告劉志傑明知詐欺集團或不法份子為掩飾
    不法行徑，避免執法人員追緝，經常利用他人之金融機構帳
    戶隱匿犯罪所得，依一般社會生活之通常經驗，可預見任意
    將金融帳戶之存摺、印鑑章、提款卡及提款密碼提供他人使
    用，可能遭他人用為詐欺取財犯罪後收受被害人匯款，以遂
    其掩飾或隱匿犯罪所得財物目的之工具，竟仍基於發生上開
    結果亦不違反其本意之幫助詐欺取財犯意，於民國106年3月
    1日前某不詳時間，在臺灣桃園地區某不詳處所，以不詳方
    式將其申辦之華南商業銀行股份有限公司（下稱華南銀行）
    岡山分行帳號000000000000號帳戶（下稱系爭帳戶）之存摺
    、印鑑章、提款卡及提款密碼等，交付與某身分不詳之人，
    以供該人及其所屬詐欺集團使用。嗣該詐欺集團成員取得上
    開金融帳戶存摺等資料後，即意圖為自己不法所有，基於詐
    欺取財之犯意聯絡，推由詐欺集團中之成員於106年3月1日
    上午9時許，撥打電話與蔡采慧，假冒為板橋郵局之員工，
    向蔡采慧佯稱遭他人以其名義提領款項，再改由同集團某成
    員假冒警檢身分，佯稱因申請分案調查需保證金等語，致蔡
    采慧陷於錯誤，於106年3月2日中午12時53分許，前往臺南
    市○區○○路0段000號之臺南大同路郵局，臨櫃匯款新臺幣（
    下同）40萬元至系爭帳戶中，旋遭提領殆盡。因認被告劉志
    傑涉犯刑法第339條第1項、第30條第1項幫助詐欺取財罪嫌
    等語。
二、按犯罪事實應依證據認定之，無證據不得認定犯罪事實；又
    不能證明被告犯罪者，應諭知無罪之判決，刑事訴訟法第15
    4條第2項及第301條第1項分別定有明文。次按事實之認定，
    應憑證據，如未能發現相當證據，或證據不足以證明，自不
    能以推測或擬制之方法為裁判基礎；認定犯罪事實所憑之證
    據，雖不以直接證據為限，間接證據亦包括在內，然無論直
    接或間接證據，其為訴訟上之證明，須於通常一般之人均不
    致於有所懷疑，而得確信其為真實之程度者，始得據之為有
    罪之認定，倘其證明尚未達到此一程度，而有合理之懷疑存
    在時，即無從為有罪之認定；認定不利於被告之事實，須依
    積極證據，茍積極證據不足為不利於被告事實之認定時，即
    應為有利於被告之認定，更不必有何有利之證據；又刑事訴
    訟法第161條第1項規定：檢察官就被告犯罪事實，應負舉證
    責任，並指出證明之方法。因此，檢察官對於起訴之犯罪事
    實，應負提出證據及說服之實質舉證責任。倘其所提出之證
    據，不足為被告有罪之積極證明，或其指出證明之方法，無
    從說服法院以形成被告有罪之心證，基於無罪推定之原則，
    自應為被告無罪判決之諭知。
三、公訴意旨認被告劉志傑涉有幫助詐欺取財罪嫌，無非係以告
    訴人蔡采慧於警詢中之指述、郵政跨行匯款申請書及華南銀
    行106年4月10日函暨所附系爭帳戶開戶及交易明細資料、華
    南銀行106年5月31日函等件，為其主要論據。
四、訊據被告劉志傑固坦承確有申設系爭帳戶等情，惟堅決否認
    有何幫助詐欺取財犯行，辯稱：伊並未販賣系爭帳戶或將系
    爭帳戶交給他人使用，系爭帳戶應係遭友人盜用，蓋伊之前
    將系爭帳戶裝在背包內，女友將背包連同其他行李寄至桃園
    住處，當時家中出入複雜，且伊因另案遭通緝，輾轉搬家更
    換住處，期間委由友人協助搬運上開背包及行李，伊最後輾
    轉取得上開背包及行李後，發現包內物品遭竊，曾向華南銀
    行為掛失等語。
五、經查：
  (一)系爭帳戶為被告劉志傑所開設，嗣於106年3月6日經被告
      劉志傑以電話向華南銀行申請掛失止付等情，為被告劉志
      傑於警詢、偵查及本院準備程序時均坦承，並有華南銀行
      106年4月10日函暨所附系爭帳戶客戶資料整合查詢及交易
      明細資料、106年5月31日函暨所附存款事故狀況查詢資料
      在卷可憑（見高雄市政府警察局岡山分局高市警岡分偵字
      第10670845200號卷，下稱高雄警卷，第2-3頁；臺灣橋頭
      地方檢察署（下稱橋頭地檢）5182偵卷，下稱5182偵卷，
      第26-31頁），此部分事實可以認定。
  (二)而告訴人即證人蔡采慧於106年3月1日因遭不詳詐騙集團
      成員佯裝係板橋郵局員工、黃姓檢察官，以電話向其訛稱
      其涉及詐騙案件，需依指示提供保證金配合調查，使蔡采
      慧陷於錯誤而分別於同年月2日12時55分許匯入40萬元至
      系爭帳戶，旋於同日13時50分許遭不詳之詐欺集團成員臨
      櫃領出40萬元；蔡采慧又於同年月8日、同年月9日分別匯
      款40萬元、48萬5000元至訴外人余俊賢（所涉幫助詐欺取
      財罪，業經臺灣士林地方法院106年度簡字第185號判處有
      期徒刑3月確定）設於永豐銀行延平分行之帳號000000000
      00000號帳戶，並分別於同日遭不詳詐欺集團成員提領完
      畢，嗣因發現遭詐騙而於106年3月12日報警等情，有證人
      蔡采慧之106年3月12日警詢筆錄、106年3月2日郵政跨行
      匯款申請書、內政部警政署反詐騙案件紀錄表、受理詐騙
      帳戶通報警示簡便格式表、華南銀行106年5月31日函暨所
      附存款事故狀況查詢資料、106年3月2日取款憑條及監視
      器翻拍畫面、106年4月10日函暨所附系爭帳戶客戶資料整
      合查詢及交易明細資料、永豐銀行106年4月14日函暨所附
      上開帳戶交易明細等件、臺灣士林地方法院106年度簡字
      第185號刑事判決列印資料在卷可憑（見高雄警卷第11-21
      、4-6頁；5182偵卷第26-31頁），是此部分事實，亦可以
      認定。然此僅足證明告訴人蔡采慧確因遭詐欺集團成員詐
      騙，而將40萬元匯入被告劉志傑所有之系爭帳戶事實，尚
      不足據此認定被告劉志傑係基於幫助詐欺取財之意，而交
      付系爭帳戶之存摺、提款卡、印章及密碼予詐欺集團成員
      ，幫助詐欺份子行詐騙之事。
  (三)證人沈桓維於本院審理時證稱：伊約略是在渠等共犯殺人
      未遂案件之前（按：106年3月18日），曾幫被告背過裝有
      被告證件之重機用後背包，當時是載被告要去大園，後來
      背包就放在大園屋子內；被告確實於該段期間均未出門，
      也有因為要玩星辰網路遊戲，由伊幫被告買賣遊戲幣，但
      因為時間很久了，伊不曉得被告有沒有要伊幫忙領華南銀
      行帳戶內的存款，也不確定是否曾幫被告自銀行帳戶領錢
      ；伊雖然曾在106年3月2日與吳正國、彭俊豪一起為警察
      查獲，而在車上扣到一些存摺、卡片、卡片側錄器，但當
      時只是被載的，根本不知道該車上有這些物品；伊參加詐
      欺集團負責收購人頭帳戶是107年以後的事，與被告劉志
      傑無關等語（見本院易字卷第59-66頁）
  (四)證人吳正國於本院審理時證稱：伊與彭俊豪、沈桓維三人
      於106年3月2日在國際路被抓當日，伊等有去被告住處搬
      東西，但應該只有搬刀子而已；搬去濱海路住的時候，全
      部的行李都是沈桓維載過去的，當時被告的證件、存摺等
      物品都放在行李箱裡，被告也與沈桓維住在一起；被告與
      沈桓維確實有在玩網路遊戲，被告都會將提款卡交給沈桓
      維去提領，只要線上遊戲有贏，他們就會洗分數出來，因
      為伊等涉犯殺人未遂案件，伊是捅人的，所以伊和被告都
      不敢自己出去，都叫有機車的沈桓維出去領款；沈桓維有
      做詐欺集團，伊也有賣過銀行帳戶給沈桓維，而涉犯幫助
      詐欺的案件（即本院108年度審簡字第604號）；伊出事後
      ，警察有要伊找沈桓維去投案，伊打電話給沈桓維聯繫時
      ，沈桓維有說他把被告的證件還有槍拿走，但沒特別提到
      拿被告銀行存摺的事；後來被告是有跟伊說他的東西不見
      了，伊有跟被告和劉烈提過這件事，因為他們也都陸續被
      抓了等語（見本院易字卷第88-91頁）
  (五)證人劉烈於本院審理時證稱：在發生殺人未遂案件之前，
      被告劉志傑、吳正國、沈桓維一起住在桃園市的旅社，後
      來沒地方住，就去伊大園朋友簡水德家中住，被告的行李
      都是沈桓維在拿的，因為沈桓維年紀最小，後來被告行李
      放在簡水德家中，也都是沈桓維在保管的；伊在被告被收
      押後，因為被告女朋友陳郁臻要沈桓維去拿被告的行李，
      沈桓維一直沒有去，所以後來陳郁臻要伊去拿，被告行李
      打開後，裡面的東西很多都發霉，陳郁臻也有說被告的一
      些證件、提款卡等物品不見了；被告離開看守所後，曾跟
      伊提到懷疑他的帳戶不是被沈桓維就是被「小罐」拿走的
      ，後來碰到吳正國，吳正國說沈桓維有拿被告的證件去用
      ，但怎麼用，伊就不知道了，也才知道沈桓維有做詐騙等
      語（見本院易字卷第88-91頁）。
  (六)按供述證據每因個人觀察角度、記憶能力、表達能力、誠
      實意願、嚴謹程度及利害關係之不同，而有對相同事物異
      其供述之情形發生，而其歧異之原因，未必絕對係出於虛
      偽所致。是以證人之證詞，遇有前後不一，或彼此互相齟
      齬之情形，法院應就其全盤供述之意旨，佐以卷內證據為
      綜合判斷，並依據經驗法則及論理法則，詳予剖析其供述
      異、同之情形，調查其他必要之證據，以去瑕存真，定其
      取捨，若足認其關於基本事實之陳述，果於真實性無礙時
      ，即非不得予以採信（最高法院92年度台上字第4387號判
      決意旨參照）。又證人之供述前後稍有不符或相互間有所
      歧異，究竟何者為可採，事實審法院非不可本於經驗法則
      ，斟酌其他情形，作合理之比較，定其取捨；若其基本事
      實之陳述與真實性無礙時，仍非不得予以採信，非謂一有
      不符或矛盾，即認其全部均為不可採信。從而供述之一部
      認為真實者，予以採取，自非證據法則不許（最高法院98
      年度台上字第2148號判決意旨參照）。查上開證人沈桓維
      、吳正國、劉烈於本院審理時對於被告劉志傑歷次居住地
      點、搬遷時間等節之證述，彼此固有不一之處，然此與案
      情實無重要關聯，尤其本案被告劉志傑於案發當時本居無
      定所，又因另案遭查緝，故而屢經搬遷，況案發當時距本
      件審理時已逾兩年，是實難要求各證人得以具體就渠等歷
      次居住地點、時間詳為證述，然證人沈桓維、吳正國、劉
      烈就被告劉志傑於106年3月間確實將其證件、存摺、印章
      等物品放在行李或背包內，並曾經由證人沈桓維載運、保
      管等情，均為一致之證述，是此部分事實，應可認定。
  (七)又證人沈桓維、吳正國於本案案發當時，確均有參與詐欺
      集團詐騙犯行一節，證人吳正國部分，業經證人吳正國證
      述其有販賣帳戶與沈桓維因而經法院判刑確定之記錄等語
      明確，而該案犯罪事實為證人吳正國於106年2月27日前將
      其臺灣銀行帳戶之存摺、金融卡、密碼交付沈桓維，使沈
      桓維所屬詐欺集團於106年2月27日以電話詐騙該案被害人
      楊晉傑，使其陷於錯誤而於同年3月1日匯款與吳正國前開
      出售之帳戶內等事實，此有本院108年審簡字第604號刑事
      判決記載在卷可憑；而證人沈桓維部分，證人沈桓維固證
      稱其參與詐欺集團應係107年以後之事，然其自身亦有於1
      06年3月2日前某時交付其所有之華南銀行帳戶與詐欺集團
      ，因而致該案被害人杜佳真等3人因詐欺集團詐騙而分別
      於106年3月2日將款項匯入沈桓維之上開帳戶內，以及於1
      06年6月間因擔任車手取款而經本院判刑確定等事實，此
      亦有本院107年度簡字第336號、107年度訴字第858號刑事
      判決記載在卷可參，是其證述本案案發當時其尚無參與詐
      欺犯行等情，與事實未符。另佐以沈桓維、吳正國於106
      年3月2日晚間10時30分許於桃園市八德區廣福路與國際路
      口，經桃園市政府警察局八德分局廣興派出所員警攔檢盤
      查時，自車輛上扣得由其等持有之警示帳戶36本、提款卡
      43張、瓦斯槍、武士刀、匕首及卡片側錄器等件，此亦有
      桃園市政府警察局八德分局刑事案件移送書、搜索扣押筆
      錄在卷可憑（橋頭地檢9316偵卷第21、33-56 頁），核與
      證人吳正國於本院審理時明確證稱曾聽聞證人沈桓維告以
      將被告劉志傑之證件、槍枝拿走等語，以及證人劉烈證述
      案發後確有與證人吳正國、被告劉志傑討論證人沈桓維擅
      自取走被告劉志傑證件等情事大致相符，堪認證人吳正國
      此部分證述，應可採信。況被告劉志傑於106年5月18日偵
      查中自始即供稱：未出售系爭帳戶，懷疑是背包遭友人拿
      走，包內有證件、銀行帳戶存摺、提款卡、印章，可能是
      吳正國、沈桓維等人拿走的等語（橋頭地檢5182偵卷第13
      -14頁），是由上可知，被告劉志傑辯稱其系爭帳戶資料
      （包括印章）係遭盜用乙情，尚非全然無稽。
  (八)本件被告劉志傑前因玩網路遊戲而委託證人沈桓維使用其
      銀行帳戶買賣遊戲幣，沈桓維因而得以知悉系爭帳戶之密
      碼等情，業經證人吳正國證述明確，業如前述，而證人沈
      桓維亦不否認確有替被告買賣網路遊戲幣事宜，僅辯稱未
      必係使用系爭帳戶以及有無為被告劉志傑領取現金而使用
      相關帳戶一情，因時間太久忘記了等語，佐以被告劉志傑
      供稱密碼是以其生日7514及在監號碼2163的組合等語（見
      1089偵卷第16頁），衡以其等當時之交情、互動模式及相
      處狀況，堪認證人沈桓維確有為被告劉志傑領取銀行存款
      因而知悉被告劉志傑之相關密碼一情，可以採信，是本件
      系爭帳戶之密碼並非僅有被告劉志傑一人知悉，亦足認定
      。
　(九)系爭帳戶於不詳詐欺集團成員於106年3月2日13時50分臨
      櫃提款40萬元前，曾於同日上午10時13分32分以自動櫃員
      機現金存入1000元，並於同日上午同時18分56秒以自動櫃
      員機領取現金1000元，嗣亦有於同年月3日上午10時12分1
      6分以自動櫃員機現金存入1000元，並於同日上午同時12
      分57秒以自動櫃員機領取現金1000元等情，此有華南銀行
      108年5月23日函在卷可佐（見本院易字卷第24-25頁），
      上開舉措，其目的明顯係為測試系爭帳戶是否可供使用、
      密碼是否正確，倘系爭帳戶資料及密碼為被告劉志傑所親
      自交付及告知不詳詐欺集團成員使用，衡情當無於被害款
      項匯入之前、後，進行測試系爭帳戶之必要，益見被告劉
      志傑辯稱其並無將系爭帳戶之存摺、密碼等件交付他人使
      用一情，尚非全然不可信。
  (十)再被告劉志傑係於106年3月6日將系爭帳戶予以掛失止付
      ，此有前開華南銀行106年5月31日函暨所附存款事故狀況
      查詢資料在卷可憑，惟本件被害人蔡采慧自106年3月1 日
      遭詐騙後，除於同年月2日將40萬元匯入系爭帳戶外，猶
      繼續遭詐騙而於同年月8日、9日陸續分別匯款40萬、48萬
      5000元與詐欺集團，而遲至同年月12日始發現遭受詐騙，
      業如前述，可認系爭帳戶於經被告劉志傑掛失止付前，仍
      未經發覺列為警示帳戶，仍可繼續供詐騙集團詐騙被害人
      蔡采慧使用，該詐欺集團無非係因系爭帳戶業經被告劉志
      傑為掛失止付，方提供告訴人蔡采慧其餘人頭帳戶供匯款
      ，衡情倘系爭帳戶為被告劉志傑交付詐欺集團使用，其應
      無於詐騙過程中率為掛失止付之理；佐以證人沈桓維、吳
      正國於106年3月2日確有因警盤查而遭查獲於車輛上載有
      大量之存摺、提款卡，業如前述，則被告劉志傑辯稱當時
      因為證人沈桓維、吳正國發生上開事件，伊才會查簿子，
      因而發現簿子遭竊，故為掛失等語（見本院易字卷第66頁
      ），尚非全然不可信，益見被告劉志傑辯稱並無交付系爭
      帳戶、主觀上並無幫助詐欺之故意等情，尚屬有據。
五、綜上所述，本件無法排除被告劉志傑之系爭帳戶係遭盜用之
    可能，檢察官所提之證據資料，尚未達一般之人均可得確信
    被告劉志傑確有幫助詐欺取財犯行，而無合理懷疑存在之程
    度，此外復查無其他積極確切之證據，足以證明被告劉志傑
    有檢察官所指之幫助詐欺取財犯行，其犯罪尚屬不能證明，
    揆諸前揭說明，即應為無罪之諭知。
據上論斷，應依刑事訴訟法第301條第1項，判決如主文。
本案經檢察官李堯樺提起公訴，檢察官楊朝森到庭執行職務
中    華    民    國   109    年    2     月    19    日
                  刑事第五庭  審判長法  官  呂世文
                                    法  官  陳郁融
                                    法  官  李敬之
以上正本證明與原本無異。
如不服本判決應於收受判決後20日內向本院提出上訴書狀，並應
敘述具體理由。其未敘述上訴理由者，應於上訴期間屆滿後20日
內向本院補提理由書(均須按他造當事人之人數附繕本)「切勿逕
送上級法院」。
　
                                    書記官  鐘柏翰
　
中    華    民    國   109    年    2     月    19    日